【裁判字號】    89,交上訴,868
【裁判日期】    890113
【裁判案由】    業務過失致死
【裁判全文】
臺灣高等法院臺中分院刑事判決          八十九年度交上訴字第八六八、九七○號
    上  訴   人  乙○○
    即  被   告
    選任辯護人   周春霖
    上  訴   人  劉吉星
    即  被   告          國民.
    選任辯護人   徐鼎賢   律師
    自  訴  人   丁○○
    代  理  人   王阿嫩
右上訴人等因被告等業務過失致死案件，不服臺灣台中地方法院八十七年度交自字第
五四號、八十九年度交自緝字第三號中華民國八十九年一月十三日、八十九年四月二
十七日第一審判決，提起上訴，本院判決如左：
      主  文
原判決關於劉吉星部分撤銷。
劉吉星無罪。
其他上訴駁回。
乙○○緩刑貳年。
      事  實
一、乙○○係台中縣神岡鄉○○路五十一號主原木業股份有限公司（以下簡稱為主原
    公司）之實際負責人，該公司以木板加工為業，為從事木板加工業務之人。於民
    國（下同）八十七年四月間某日，受劉吉星（另為無罪之判決）之委託加工一批
    木材後，乙○○乃委託某貨運行之司機將該批木材先送至鍊樑木業公司切成二片
    （一片較厚、一片較薄），嗣再將該批木材送至主原公司加工，乙○○於受領後
    認關於薄木板部分非屬主原公司加工之範圍，即指示該貨車司機將薄木板部分堆
    放在上開主原公司對面之路旁，此時乙○○應注意任何人不得利用道路堆積、放
    置足以妨害交通之物品，且該處夜間視線不良，並應注意設置警告標誌及警告燈
    ，以維往來車輛行車安全，而依當時情況，又無不能注意之情事，詎其應注意並
    能注意，而疏未注意，擅自指示該貨車司機將薄木板部分以其公司之堆高機堆積
    成二堆放置在其公司對面，違規佔用部分慢車道，且疏未通知所有人劉吉星前來
    載回，任令該薄木板堆零亂違規佔用慢車道擺放，嗣於同年六月十七日下午九時
    十分許，適有丁○○之夫王清煌駕駛車牌號碼000－0000號重型機車，沿
    台中縣神岡鄉○○路由南往北方向自後駛經該處，亦疏未注意車前狀況及注意減
    速慢行，因而其所駕機車先刮擦第二木板堆之木板，再偏往右前方撞及電線桿，
    使王清煌人車倒地，致王清煌受有頭部外傷等傷害，經路人甲○○發現託請附近
    居民報警並呼叫救護車將王清煌送醫急救後，因顱內出血仍於同日下午九時二十
    分許不治死亡。
二、案經王清煌之妻丁○○向原審法院提起自訴。
    理  由
一、訊據上訴人即被告（以下簡稱為被告）乙○○坦其係上開主原公司之實際負責人
    ，該公司以木板加工為業，其為從事木板加工業務之人，及於八十七年四月間某
    日曾受劉吉星之委託加工上開木材，而其中薄木板部分非屬該公司加工之範圍等
    事實不諱，惟矢口否認有業務過失致人於死之犯行，辯稱：伊不知該薄木板部分
    係何人堆放在伊公司對面之慢車道上，因該木板為劉吉星所有，且該貨車司機亦
    非伊所僱用，待伊發現後曾通知劉吉星前來載回，但劉吉星迄未載回，且被害人
    王清煌駕駛機車是直接撞及電線桿致傷重不治死亡，並非先刮擦木板堆，因木板
    堆前後並無機車打滑或撞擊痕跡，故伊應無過失云云。但查右開犯罪事實業據自
    訴人丁○○於警訊及偵審中指訴綦詳，並有台中縣警察局道路交通事故調查報告
    表乙份及現場照片七張附卷可稽。次查被告乙○○於警訊中雖供稱：「（問：劉
    吉星因何將木材放置你工廠對面﹖於何時開始放置﹖）劉吉星請貨車載運至本工
    廠欲寄放，遭本工廠拒絕，後來司機將貨品放置本工廠對面，於四月份寄放至今
    」、「（問：當時你有無在場﹖多少人在場﹖對方使用何工具運木材﹖請你詳細
    說明﹖）當時我與貨車司機二人在場，當時對方用小貨車載到本工廠，後來該貨
    車司機自行開我工廠的堆高機，將貨車上的木材放置於我工廠對面，後來我下班
    發現該木材已放置於工廠對面的路邊，我隨後通知劉吉星該貨品已放置於工廠對
    面，告知木材放置位置因道路邊有危險，請劉儘快處理，劉答應要儘快處理，但
    至今尚未處理」等語，並於偵查中供稱：「（問：劉吉星送貨到你工廠何用﹖）
    他是木材進口商，我是作木材地板加工的，他有一個客戶向他訂購木板，送到我
    處加工，但他所取得之木板比較厚，他先送去請人家切開成一厚一薄，厚的交給
    我加工已完成，薄的他就堆在外面，我們發現時就曾以電話與他連繫說，他的木
    材放在那裡很危險，叫他拿走，他說他會處理，發生車禍後，有再與他連絡，他
    說等司法程序，沒再說什麼」等語，惟證人即鍊樑木業公司之負責人郭哲宏到庭
    結證稱：「上開木材係主原公司載到我們公司切片的，切片後主原公司再派車載
    回該公司，案發現場之木材確係主原公司載到我們公司切片後載回之木材。又案
    發前伊並不認識被告劉吉星，係今年（八十九）年初劉吉星來找伊，伊始認識劉
    吉星」等語。且衡之常情，上開載運木材之貨車司機苟非有被告乙○○之指示，
    應無擅自將薄木板部分任意棄置堆放在被告乙○○公司對面慢車道上之理，蓋苟
    係該司機擅自任意棄置，則該木材若有毀損或遺失應由該貨車司機自負賠償之責
    ，足見該薄木板部分應係由被告乙○○受領後指示該貨車司機先以該公司堆高機
    將之堆積成二堆放置在該公司對面慢車道上，嗣又疏於通知被告劉吉星前來載回
    無疑。又依卷附台中縣警察局道路交通事故調查報告表警繪現場圖及現場照片所
    示，路旁兩堆木板片均有佔用慢車道，靠近電線桿之第二木板堆（即依被害人由
    南往北行駛方向而言）下層有部分零亂擺放於慢車道，其擺放位置距快車道邊線
    約二．一公尺，電線桿距快車道邊線約二．七五公尺，該堆靠近電線桿之木板堆
    有刮痕長約一公尺，木板堆附近無任何警告標誌等，電線桿處有撞擊痕，電線桿
    下有機車碎片、油漬等，機車車前等處受損，復據證人即承辦本件車禍之警員陳
    文豪到庭結證稱：「我在現場有看到兩堆木板，前堆木板刮痕長一公尺，刮痕高
    度與車輪中心軸上方高度齊，肇事後之機車還留在現場，木板片放在那裡佔用到
    道路，不小心還是會撞到木板片，稍有妨礙交通，電線桿有明顯之撞擊痕跡。另
    上開道路交通事故調查報告表警繪現場圖雖無標示木板片有機車之刮痕，但現場
    確有機車之刮痕，因案發當天我到現場時，係晚上且又下雨，並未注意看，第二
    次我去看時（八十七年六月二十一日）即可看到上開機車之刮痕，該機車刮痕應
    係案發時即有，又我第二次去看時並未製作現場圖」等語，參以肇事地點夜間漆
    黑一片，視線不良，此經證人甲○○證述在卷，顯見於八十七年四月間放置於主
    原公司對面之二堆木板片因違規佔用部分慢車道，而保管人即被告乙○○又任該
    木板堆有部分零亂違規佔用慢車道擺放，加以該處夜間無路燈視線不良，又未安
    裝設置警告標誌及警告燈，致被夜間駛經該處未謹慎注意之被害人機車先不慎刮
    擦及第二木板堆之木板，機車於不穩中偏往右前方再撞及電線桿肇事，應無置疑
    。至證人甲○○於原審及本院審理時證稱：「伊當時是走三民路往神岡中山路方
    向（即由北往南方向），死者發生車禍時，伊有聽到碰撞聲，不知道死者是否有
    撞到木板，因對面漆黑一片完全看不到，伊亦沒有到對面現場查看，只有聽到聲
    音而已」等語，因證人甲○○僅聽聞對面被害人機車碰撞聲，自不足為被告乙○○所辯被害人機車未刮擦木板堆之有利認定。綜上以觀，足證被告乙○○上開所
    辯顯係事後卸責之詞，不足採信。而被害人王清煌確因本件車禍受有頭部外傷等
    傷害致顱內出血不治死亡，亦經臺灣臺中地方法院檢察署檢察官督同檢驗員相驗
    屬實，製有勘驗筆錄、相驗屍體證明書及驗斷書附卷足憑。按任何人不得利用道
    路堆積、放置足以妨害交通之物品，道路交通安全規則第一百四十條第一款定有
    明文。經查本件被告乙○○於前開時地指示貨車司機將薄木板部分堆放在其公司
    對面路旁時，本應注意遵守上開規定，且該處夜間視線不良，並應注意設置警告
    標誌及警告燈，以維往來車輛行車安全，而依當時情況，又無不能注意之情事，
    詎其能注意，而疏未注意及此，貿然指示該貨車司機將薄木板部分以主原公司之
    堆高機堆積成二堆放置在該公司對面違規佔用部分慢車道，嗣又未盡保管之責，
    任令木板堆部分零亂違規佔用慢車道擺放，以致肇事，致被害人傷重不治死亡，
    足見被告乙○○之行為應有過失，雖被害人亦疏未注意車前狀況及注意減速慢行
    ，而與有過失，惟被告乙○○仍難辭過失之責。況本件車禍經送請臺灣省台中縣
    區車輛行車事故鑑定委員會鑑定及台灣省車輛行車事故覆議鑑定委員會覆議結果
    ，亦均同此認定，有該鑑定委員會鑑定意見書及該覆議鑑定委員會覆議意見書附
    卷可按，益證被告乙○○確有過失，且其過失行為與被害人之死亡間具有相當因
    果關係。是罪證明確，被告乙○○之犯行堪以認定。
二、查被告乙○○係台中縣神岡鄉○○路五十一號主原公司之實際負責人，該公司以
    木板加工為業，此經其供明在卷，為從事木板加工為業務之人，核其所為係犯刑
    法第二百七十六條第二項之業務過失致人於死罪。原審適用刑法第二百七十六條
    第二項，罰金罰鍰提高標準條例第一條前段，並審酌被告過失之程度、被害人家
    屬所受傷害程度與犯罪後態度等一切情狀，量處被告乙○○有期徒刑六月，認事
    用法核無違誤，量刑亦妥適。被告乙○○上訴意旨仍執前詞，否認犯罪，非有理
    由，應予駁回。復查被告乙○○未曾受過有期徒刑以上刑之宣告，有台灣高等法
    院被告全國前案紀錄表足按，且事後於本院審理時已與被害人之之家屬達成和解
    ，並賠償新台幣一百八十萬元，亦有和解書一份在卷可稽，足見其犯後具有悔意
    ，其經此教訓，應知警惕，並無再犯之虞，本院認上開所宣告之刑，以暫不執行
    為適當，故併予宣告緩刑二年，以勵自新。
三、自訴意旨略以：緣主原公司之負責人乙○○向上訴人即被告（以下簡稱為被告）
    劉吉星訂購上開木材後，其二人均明知於路旁堆積雜物將致生往來之危險，竟共
    同違反道路交通安全規則之規定，將其等買賣之木材堆積在主原公司對面之路旁
    ，有些木條散落突出路面，且有雜小木塊散落在附近地面，因而致使被害人王清
    煌駕駛機車於前開時地倒地，以致顱內出血不治死亡，因認被告劉吉星亦涉有刑
    法第二百七十六條第二項業務過失致人於死之罪嫌云云。按犯罪事實應依證據認
    定之，無證據不推定其犯罪事實，刑事訴訟法第一百五十四條定有明文。又認定
    不利於被告之事實，須依積極證據認定之，苟積極證據不足為不利於被告事實之
    認定時，即應為有利於被告之認定，更不必有何有利之證據（最高法院三十年上
    字第八一六號判例參照）。訊據被告劉吉星矢口否認有業務過失致人於死之犯行
    ，辯稱：伊係將上開木材委託主原公司加工，委託後主原公司即派貨車司機將該
    批木材先送至鍊樑木業公司切片，嗣又派貨車司機再將該批木材送至主原公司加
    工，至關於薄木板部分係主原公司將之堆放在該公司前之路旁的，並非伊所堆放
    。又主原公司於堆放後並未通知伊，係案發後始通知伊，伊並無過失可言云云。
    經查上開木材確係主原公司僱車載到鍊樑木業公司切片，切片後主原公司再派車
    載回主原公司等情，業據鍊樑木業公司之負責人郭哲宏結證在卷，已如前述。次
    查共同被告乙○○雖供稱主原公司於堆放上開木材後曾通知被告劉吉星，證人陳
    雅瑋亦附和其詞，但為被告劉吉星所否認，且查共同被告乙○○於警訊時供稱係
    於堆放當天即發現並由其通知被告劉吉星（見其八十七年六月二十一日警訊筆錄
    ），而證人陳雅瑋則證稱係於上開木材堆放後之翌日主原公司始發現，發現當日
    共同被告乙○○再令陳雅瑋打電話通知被告劉吉星等情（見本院八十九年八月三
    日訊問筆錄），並不相符。此外並無其他證據證明主原公司於堆放後，在案發前
    確有通知被告劉吉星之事，準此上開薄木板既非被告劉吉星所堆放，且於案發前
    又不知情，即難認其有何過失可言，其既無過失，即難令其負業務過失致人於死
    之罪責。此外復查無其他確切證據足資證明被告劉吉星確有業務過失致人於死之
    犯行，其犯罪要屬不能證明。原審疏未詳予審究，遽予論罪科刑，核有違誤。被
    告劉吉星上訴意旨執此指摘原判決不當，非無理由，應由本院將原判決關於此部
    分予以撤銷，並另為無罪之判決。
四、據上論結，應依刑事訴訟法第三百六十九條第一項前段、第三百六十四條、第三
    百零一條前段、第三百六十八條、第三百四十三條、刑法第七十四條第一款，判
    決如主文。
本案經檢察官丙○○到庭執行職務。
中      華      民      國      八十九      年    十一    月    二十一  日
                                    臺灣高等法院臺中分院刑事第八庭
                                          審判長法  官  羅  得  村
                                                法  官  林  輝  煌
                                                法  官  劉  榮  服
右正本證明與原本無異。
除被告劉吉星不得上訴外，餘得上訴。。
如不服本判決應於收受送達後十日內向本院提出上訴書狀，其未述上訴之理由者並
得於提起上訴後十日內向本院補提理由書（均須按他造當事人之人數附繕本）。
                                                書記官  林  玉  惠
中      華      民      國     八十九     年     十一     月   二十二   日
附錄條文：
刑法第二百七十六條第二項：從事業務之人，因業務上之過失犯前項之罪者，處五年
以下有期徒刑或拘役，得併科三千元以下罰金。
                                                                        Ｄ


司法院資訊處製作；財團法人民間司法改革基金會備份。
